【裁判字號】    89,交訴,57
【裁判日期】    890809
【裁判案由】    肇事遺棄罪等
【裁判全文】
臺灣桃園地方法院刑事判決                          八十九年度交訴字第五七號
    公  訴  人  臺灣桃園地方法院檢察署檢察官
    被      告  甲○○
右列被告因公共危險案件，經檢察官提起公訴（八十九年度偵字第三八三九號），本
院判決如左︰
    主  文
甲○○服用酒類，不能安全駕駛動力交通工具而駕駛，處有期徒刑月；又駕駛動力
交通工具肇事，致人傷害而逃逸，處有期徒刑捌月。應執行有期徒刑拾月，緩刑年
。
    事  實
一、甲○○於民國八十九年三月五日晚間，與友人於餐廳飲酒後，明知其服用酒類，
    已達不能安全駕駛動力交通工具之狀態，仍於同日晚間十時許，猶駕駛車號Ｇ九
    －九八四三號自小客車，沿桃園縣中壢市○○路往八德市方向行駛，途經龍東路
    右轉中山東路時，原應注意車前狀況，隨時採取必要之安全措施，以防止發生危
    險，而依當時情形，亦無不能注意之情況，竟疏未注意，復因酒後駕車，操控力
    降低，無法安全駕駛，操控失當而撞及站在前開路口等候公車之行人乙○○○，
    致乙○○○受有頭部外傷併前額裂傷、雙下肢挫傷、胸部挫傷之傷害（傷害部分
    未據告訴），且陷於昏迷而成為無自救力之人，甲○○明知其業已撞傷乙○○○
    ，竟不速為乙○○○為生存所必要之扶助及保護，反駕車逃逸駛離現場，嗣因在
    現場路人目賭經過記下甲○○之車牌號碼，並將乙○○○送醫急救，乙○○○始
    倖免於難，並為警循線於翌日（六日）凌晨一時三十分許通知甲○○前往警局製
    作筆錄，經警當場檢測其酒精濃度值為每公升含酒精濃度○‧六亳克。
二、案經桃園縣警察局中壢分局移送臺灣桃園地方法院檢察署檢察官偵查起訴。
        理  由
一、訊據被告甲○○固坦承有於右揭時、地飲酒後駕駛上開車輛不慎撞及乙○○○，
    並隨後駕車駛離現場之事實，惟矢口否認有何肇事逃逸及遺棄之犯行，辯稱：伊
    於擦撞到乙○○○後有下車查看，但有人叫伊先走且因伊車上有小孩，才請路邊
    攤販報警後離去，想送小孩回去後再回去肇事現場看被害人云云。經查右揭事實
    ，業據被害人乙○○○於偵審中指訴詳確，並經證人即在場處理本案之員警蔡金
    山到庭結證屬實，並有道路交通事故調查報告表、桃園縣警察局舉發違反道路交
    通管理事件通知單影本、酒精測試值表、行政院衛生署桃園醫院診斷證明書各乙
    紙及現場照片五幀在卷可資佐證，而證人蔡金山於審判中復證稱：「我是第一個
    到現場處理，到場時人已被救護車送走，肇事車輛已不在現場，我是根據現場目
    擊者提供車號回去查詢，再通知被告」等語，核以被告於當日晚間十時許肇事逃
    逸，旋於翌日凌晨一時三十分許經警循線查獲通知前往警局製作筆錄時，猶因飲
    酒而陷於神智不清之狀態等情，亦據證人蔡金山於審判中證述明確，且被告於肇
    事二、三小時後經警檢測其酒精濃度猶高達每公升０．六毫克，復因飲酒後駕車
    撞及被害人乙○○○，顯見其因飲酒已影響其駕駛能力，已達不能為安全駕駛汽
    車之程度甚明。又被告既明知已駕車肇事，且被害人乙○○○亦因受傷而陷於無
    自救能力，竟未盡其依道路交通管理處罰條例第六十二條第一項規定之汽車駕駛
    人，駕駛汽車肇事致人受傷或死亡，應即採取救護或其他必要措施之扶助及救護
    義務，反而駕車逕行逃逸，其有肇事逃逸及遺棄犯意至為明灼。至其所辯伊下車
    查看時，有人叫伊先行離去云云，亦衡與常情有違，顯係事後卸責之詞，不足採
    信。又證人蔡金山於本院審理時證述：「從我在現場處理到通知被告至警局約隔
    二、三小時，被告到警局時神智尚不清楚，我就先幫他測酒精濃度，有時測試機
    器老舊，時間會有錯誤」等語在卷，足徵被告確於肇事後經警通知至警局制作筆
    錄時（即翌日《六日》之凌晨一時三十分許），即為警當場檢測其呼氣所含之酒
    精濃度值，是卷附之酒精濃度測試表或因測試機器老舊致時間顯示錯誤為八十九
    年三月七日，惟參酌證人蔡金山上開證述及被告亦自承於飲酒後駕車不慎撞及被
    害人等情以觀，該卷附之酒精濃度測試表雖日期有誤，亦不影響本件被告酒後駕
    車致不能安全駕駛動力交通工具之犯行。綜述本件事證已明，被告犯行洵堪認定
    ，應依法論科。
二、核被告甲○○酒醉駕車致不能安全駕駛動力交通工具，所為係犯刑法第一百八十
    五條之三之服用酒類，不能安全駕駛動力交通工具而駕駛罪。又被告肇事逃逸，
    置已受傷無自救力之被害人於不顧，係犯刑法第一百八十五條之四之駕駛動力交
    通工具肇事，致人傷而逃逸罪及第二百九十四條第一項之遺棄罪，所犯上開二罪
    ，係一行為觸犯構成要件不相同之罪名，為想像競合犯，應從情節較重之刑法第
    一百八十五條之四之駕駛動力交通工具肇事，致人傷而逃逸罪論處，公訴人雖僅
    就被告涉犯刑法第一百八十五條之三及第一百八十五條之四之罪提起公訴，然被
    告所犯刑法第二百九十四條第一項之罪，與上開刑法第一百八十五條之四之罪有
    想像上競合犯之關係，已如前述，本院自應就屬於裁判上一罪之刑法第二百九十
    四條第一項之罪一併加以裁判，併此敘明。又被告所犯上開刑法第一百八十五條
    之三之罪及第一百八十五條之四之罪，犯意各別，行為互殊，應分論併罰。爰審
    酌被告明知其已駕車肇事，並致被害人受有上述傷害之結果，竟未對之施以必要
    之救助而逕行逃離現場，損及被害人之權益，被害人所受傷害程度，及已與被害
    人達成民事和解賠償損害及犯後大致坦承犯行等一切情狀，量處如主文所示之刑
    ，並定其應執行之刑。末查，被告前因過失致死罪受有期徒刑以上刑之宣告，於
    七十二年八月十六日易科罰金執行完畢後，五年以內未曾受有期徒刑以上刑之宣
    告，有卷附台灣高等法院被告全國前案紀錄表可按，因一時失慮而犯罪，且已與
    被害人達成民事和解賠償損害，此有和解書在卷足據，且深具悔意，經此起訴審
  判，當知所警惕，信無再犯之虞，本院認所宣告之刑以暫不執行為適當，併諭知
    緩刑三年，以啟自新。
據上論斷，應依刑事訴訟法第二百九十九條第一項前段，刑法第一百八十五條之三、
第一百八十五條之四、第二百九十四條第一項、第五十五條、第五十一條第五款、第
七十四條第二款，罰金罰鍰提高標準條例第一條前段，判決如主文。
本案經檢察官魏雯祈到庭執行職務。
中      華      民      國      八十九      年      八      月    九    日
                                臺灣桃園地方法院交通法庭
                                      法  官  林惠霞
右正本證明與原本無異。
如不服本判決，應於判決送達後十日內向本院提出上訴狀( 應附繕本 )，上訴於
臺灣高等法院。
                                      書記官  陳婉婷
中      華      民      國      八十九      年      八      月    九    日
附論罪科刑依據之法條：
刑法第一百八十五條之三：
服用毒品、麻醉藥品、酒類或其他相關之物、不能安全駕駛動力交通工具而駕駛者，
處一年以下有期徒刑、拘役或三萬元以下罰金。
刑法第一百八十五條之四：
駕駛動力交通工具者肇事，致人死傷而逃逸者，處六月以上五年以下有期徒刑。
刑法第二百九十四條第一項：
對於無自救力之人，依法令或契約應扶助，養育或保護而遺棄之或不為其生存所必要
之扶助、養育或保護者，處六月以上五年以下有期徒刑。
因而致人於死者，處無期徒刑或七年以上有期徒，致重傷者，處三年以上十年以下有
期徒刑。


司法院資訊處製作；財團法人民間司法改革基金會備份。
